【裁判字號】    89,上易,2348
【裁判日期】    900508
【裁判案由】    竊佔
【裁判全文】
臺灣高等法院臺中分院刑事判決                  八十九年度上易字第二三四八號
    上  訴  人  臺灣台中地方法院檢察署檢察官
    被      告  庚○○
    選任辯護人  劉君毅
    被      告  丁○○
    選任辯護人  李慶松
右上訴人因竊佔案件，不服臺灣台中地方法院八十八年度易字第二四六七號中華民國
八十九年九月五日第一審判決（起訴案號：臺灣台中地方法院檢察署八十八年年度偵
字第二九七二號），提起上訴，本院判決如左：
      主  文
上訴駁回。
    理      由
一、本案經本院審理結果，認被告庚○○、丁○○（以下稱被告）被訴竊佔犯行係屬
    不能證明，其證據及理由，業據第一審判決書理由欄記載甚詳，爰引用之（如附
    件）。原審以不能證明被告犯罪，而依刑事訴訟法第三百零一條第一項規定，諭
    知無罪之判決，經核認事用法，並無不合，檢察官上訴意旨雖猶謂「(一)、被告二
    人均已於本署坦承，未經同意及許可之情況下，在國有新生地準備設置砂石堆置
    場或砂石場，並均已經「著手」整地之工作而遭查獲。且被告庚○○更不諱言其
    曾申請設置而遭駁回確定，既此，其應知在未獲許可前，仍執意在國有土地著手
    整地，準備作為堆置其私有砂石之用，顯見其竊佔之意圖明確。(二)、被告庚○○
    不僅在本案因竊佔國有土地堆置砂石之用遭查獲，其已經迭次在不同之地方涉犯
    該罪，且犯罪手法均相同，並屢遭查獲。然其遭查獲後，均作相同之頑辯，稱不
    知情云云，試圖脫罪，原審未查，輕信其辯解，尚有未當。(三)、又被告丁○○陳
    稱有權使用該地堆置砂石，並以證人己○○、甲○○之證述為據。但查，堤防協
    進委員會，並非政府機關，更非系爭土地之所有人及管理人，根本無權同意被告
    使用土地。被告未經有權管理機關同意，原審即為被告有利之認定，自屬未洽云
    云。
二、惟查本件系爭外埔鄉○○段堤防旁等處系爭土地，並未有任何砂石堆置，或設置
    堆置場設備存在，且依現場亦未發現有被告二人盜採砂石之情形，業據原審勘驗
    現場並認定事實明確，本件移送機關以被告二人違法盜採砂石函送偵查云云，已
    不符事實，又本院傳訊證人即移送機關現場查報人員辛○○亦證稱（問系爭土地
    最後你們去現場看的情形是否仍然有竊佔推放砂石？）我們當時到現場發現被告
    二人在系爭土地上有挖土機挖過的痕跡，現場都沒有人，堆放砂石地點不在我們
    管理的土地上，是屬於國有財產局管理的土地，我原來第一次到現場查看以為推
    放砂石的地方是我們管理的土地，後來我們申請地號謄本，才知道不是我們管理
    的土地，堆放砂石是另外別人堆放的，旁邊還有製造砂石的機具。我再第二次到
    現場之後，查看挖過的地上都已經填平，上面都沒有堆放砂石，上面有土地公廟
    是六磊公司在上面有挖過的地上。全泰公司挖過的土地也都填平，也沒有堆放砂
    石等情（見本院卷第一○三頁），核與其於偵查中所供「發現被告二人挖取現場
    後通知要回填，不久即已回填完畢。」等語相合，則被告二人僅於現場挖整土地
    並未於系爭土地上堆置砂石或設置堆置場設備，且於通知回填後迅即回復土地狀
    況，被告所辯並非竊佔該地作為砂石場之用，尚符合上情，又被告庚○○雖於本
    件事後於八十八年七、八月間，另案於南投縣名間鄉濁水溪之河川地上堆置砂石
    ，竊佔國有未登錄地，經判處有期徒刑四月，得易科罰金，並諭知緩刑在案，固
    有南投地方法院八十九年度易字第四九六號判決書在卷可稽，然被告庚○○所犯
    該案係於本件事後另有堆置砂石，竊佔犯行，與本件尚非情節相同，尚難據以為
    本件被告有竊佔行為之論罪依據。又查本件系爭土地，被告丁○○分別以三百八
    十萬元及一百九十萬元向案外人乙○○及丙○○買受耕作權利等情，並有買賣契
    約書及支票影本在卷可稽，復經本院傳訊證人丙○○證稱「系爭土地我是以壹佰
    九十萬元賣給丁○○，土地範圍為子段一三○○號，他開支票給我才兌現，我
    也是向別人買的，該人已經去世了，而且名字也忘記了，契約書也掉了，賣我的
    人他也是有去銀行繳配合款做堤防，所以才有該地的權利要賣，另外乙○○也有
    將別的土地範圍賣給丁○○。」等語屬實，則被告丁○○因出資高價向人買受使
    用系爭土地權利，嗣後又向國有財產局繳納補償金及另有付配合款，亦有收據可
    稽，致誤信可使用該地，而被告二人於移送機關通知應回填土地原狀即予回復，
    尚難認被告二人有竊佔之不法犯意，公訴人認應就被告予以論罪科刑，而指摘原
    判決不當，為無理由，應予駁回。至被告二人已供承未依法承租系爭之土地，並
    無正當權源使用該土地，本件系爭土地之管理機關，自應依法取得占有，並加以
    管領該地，併予敘明。
三、據上論斷，應依刑事訴訟法第三百七十三條、第三百六十八條，判決如主文。
本案經檢察官戊○○到庭執行職務。
中       華       民       國   九  十    年     五      月    八       日
                                臺灣高等法院臺中分院刑事第一庭
                                      審判長法  官  陳  紀  綱
                                            法  官  陳  登  源
                                            法  官  蕭  錦  鍾
右正本證明與原本無異。
不得上訴。
                                            書記官  蘇  昭  文
中       華       民       國   九  十    年     五      月    九       日
                                                                        Ｋ


司法院資訊處製作；財團法人民間司法改革基金會備份。
